臺灣臺中地方法院民事判決　　　　九十三年度婚字第一○九六號
　　原　　　告　　甲○○○
　　被　　　告　　乙○○
右當事人間請求離婚事件，本院於民國九十三年十一月三十日言詞辯論終結，判決如
左：
    主      文
准原告與被告離婚。
訴訟費用由被告負擔。
    事實及理由
一、本件原告經合法通知，未於最後言詞辯論期日到場，核無民事訴訟法第三百八十
    六條所列各款情形，爰依被告之聲請，由其一造辯論而為判決。
二、本件原告起訴主張：兩造於三十六年前結婚，育有長子顏瑞佃（五十七年十月十
    五日出生）、次子顏瑞含（六十三年十月廿六日出生），皆已成年。婚後被告個
    性暴躁多疑，經常以不堪入耳之言語辱罵原告，與被告生活之三十五年來，除未
    曾給付生活費用外，生活有如水火，日日身在恐懼之中，因被告脾氣暴躁，稍有
    不順遂，即對原告無理謾罵，或編織一些不實之事情，以對原告精神折磨。且被
    告酗酒成習，每於酒後變本加厲，除以三字經等語謾罵外，更是拳腳相向，直令
    原告身心俱疲，生不如死，雖幾欲尋短，皆因為照顧二子，更基於宗教寄託，忍
    氣吞聲，豈料被告未曾思過，期間被告尚曾立下悔過書，然終如水過無痕，過後
    再犯，如曾於七十四年八月十六日，被告毆傷原告，並受鈞院刑事追訴，又於七
    十九年七月三十一日質疑原告忠貞，出手毆打原告，再受鈞院刑事判決在案，又
    再於八十五年十二月十二月毆打原告，此亦有診斷證明書可證。原告為求安定生
    活及子女健康成長始終隱忍，但被告始終不知悔改，再於九十三年五月十七日，
    因未接被告來電，竟持菜刀恫嚇原告，並以手掐住原告脖子，令原告幾欲昏厥，
    復以刀面拍打原告臉部及頭部，並恫嚇欲殺死原告等語，原告恐懼之餘，更覺自
    己生命之苦難無窮無盡，終於放聲嚎啕大哭，嗣後雖經原告向鈞院聲請民事保護
    令，然深信被告已不可能悔改，且原告實在無法再與被告共處一室，甚至已對被
    告生莫名恐懼，原告內心創傷巨大，實無法言語，長久以來，對兩造婚姻不再抱
    有任何期待，兩造婚姻無疑已生重大裂痕，此椿婚姻在客觀上已達難以繼續維持
    或回復婚姻之希望，而造成難以維持婚姻之源，係因被告行為胡亂猜疑、任性暴
    躁及家庭暴力所致，此實可歸責於被告，為此依民法第一千零五十二條第二項規
    定提起本訴。並聲明：准原告與被告離婚。
三、被告則以：否認原告所述，家中所有費用及開銷皆由被告負擔，原告沉迷賭博六
    合彩，並參加老鼠會，把被告所賺的錢都亂花掉，被告也僅說原告狗改不了吃屎
    ，或是唸唸原告，沒有用三字經辱罵原告，更未曾打原告，而且原告還經常去地
    下舞廳跳舞，又跟其他男人開車出遊，被告曾為此氣得心臟病發作，如非為了面
    子問題，早與原告離婚等語，資以抗辯。並聲明原告之訴駁回。
三、兩造不爭執之事實：
    兩造係夫妻，婚姻關係現仍存續中，並育有顏瑞佃、顏瑞含二子，皆已成年。
四、得心證之理由：
（一）原告主張被告本身個性暴躁多疑，經常以不堪入耳之言語辱罵原告，與被告生
      活之三十五年來，生活有如水火，日日身在恐懼之中，因被告脾氣暴躁，稍有
      不順遂，即對原告無理謾罵，或編織一些不實之事情，以對原告精神折磨。且
      被告酗酒成習，每於酒後變本加厲，除以三字經等語謾罵外，更是拳腳相向，
      直令原告身心俱疲，生不如死，期間被告尚曾立下悔過書，被告也曾因毆傷原
      告受本院刑事判決多次，然被告近日再於九十三年五月十七日，因未接被告來
      電，竟持菜刀恫嚇原告，並以手掐住原告脖子，令原告幾欲昏厥，雖然原告事
      後向本院聲請民事保護令，然原告深信被告不可能悔改，且原告實在無法再與
      被告共處一室，甚至已對被告生莫名恐懼，對兩造婚姻不再抱有任何期待，兩
      造婚姻無疑已生重大裂痕等情，業據原告提出戶籍謄本乙份、悔過書影本乙份
      、診斷書兩份、台灣台中地方法院七十四年度易字第三七一七號刑事判決影本
      乙份、台灣台中地方法院七十九年度易字第二七四三號刑事判決影本乙份為証
      。查：（１）依原告提出之証據中有原告於六十六年八月二日受傷之診斷書，
      原告之傷勢為「左手中指瘀血十二×二公分、左手腕部瘀血二×二公分、右手
      腕部瘀血三×二公分、左下腿前部瘀血二×五公分、右上腿部瘀血二×二公分
      、左下巴瘀血二×二公分、左側鎖骨瘀血四×二公分」，有該診斷書在卷可稽
      。而之後被告於六十六年八月九日書立悔過書，切結之後不再對原告有動粗不
      禮貌的行為。（２）惟被告於七十四年八月十六日又因與原告發生爭執後出手
      毆打原告，致原告受有「右膝部、右下腿等處皮下瘀血、右腿部腫脹、左腳跟
      擦傷」等傷害，並經本院刑事庭判處被告罰金五千元，此有台灣台中地方法院
      七十四年度易字第三七一七號刑事判決影本在卷可憑。（３）又被告於七十九
      年七月卅一日下午四時四十分許與原告因細故起爭執，又出手毆打原告，致原
      告受有「左手肘部瘀傷八×一公分、右小腿前瘀傷十×十二公分、左頭部耳前
      上方瘀血三×二公分」等傷害，並經本院刑事庭判處被告有期徒刑伍月，如易
      科罰金以參拾元折算一日，此有台灣台中地方法院七十九年度易字第二七四三
      號刑事判決影本在卷可証。（４）惟之後原告又於八十五年十二月廿八日受被
      告毆傷，受有「左背八×七公分瘀血、左上臂七×二、四×三公分瘀傷、右背
      八×五公分瘀血、右臀三×０．一公分擦傷多處、右上臂五×二公分瘀傷」等
      傷害，此有原告提出之台灣省立台中醫院診斷証明書可資佐証。（５）之後被
      告又於九十三年五月十七日在住處因原告未接聽其電話，即以三字經辱罵原告
      ，並以菜刀背敲打原告臉頰及頭部，為此原告向本院聲請核發保護令，並經本
      院核發在案，業經本院調閱九十三年家護字第六一五號通常保護令卷宗屬實。
      是依上開原告所提出之証據，可認被告確實因為脾氣暴躁，每與原告發生爭執
      或口角即有肢體暴力之行為，而經過三十年來，被告的暴躁個性無法克制改善
      ，造成與其共同生活之原告心理上之壓力，即使被告因此而觸犯刑責兩次，仍
      無法讓被告修正其處理與原告衝突之方式。（６）再者，經兩造所生子女顏瑞
      含到庭証稱：「我從小到大跟父母住在一起，我父母親從年輕的時候就常常吵
      吵鬧鬧，基本上我父母親還是有盡到養家的責任，只是我父親因為工作的壓力
      ，有時候喝完酒後把情緒發洩在家人身上，我父親在吵架的時候曾經懷疑我母
      親在外面有男人，在喝完酒後會打我母親，會罵我母親三字經，他們有同房，
      但是不同一個時間睡覺，我母親簽六合彩的事我不知道。我父親說我母親參加
      老鼠會及去地下舞廳跟別的男人跳舞的事情都是十幾年前的事。」等語（見九
      十三年十月一日言詞辯論筆錄），兩造對證人均有養育之恩，關係至為密切，
      證人應不致設詞偏頗一方，證詞堪予採信。至於被告辯稱原告沉迷賭博六合彩
      ，並參加老鼠會，把被告所賺的錢都亂花掉，而且原告還經常去地下舞廳跳舞
      ，又跟其他男人開車出遊云云，除提出一疊籤詩的資料外，其他並未舉証以實
      其說，而據兩造所生之子顏瑞含之証詞，可知被告所言原告所為縱然屬實，亦
      是陳年往事，而且被告亦不得據此事由而對原告有毆打辱罵等損害原告人格尊
      嚴之行為發生。由此可認原告主張被告個性暴躁多疑，經常以不堪入耳之言語
      辱罵原告，稍有不順遂，即對原告無理謾罵，或編織一些不實之事情，以對原
      告精神折磨，且被告酒後變本加厲，除以三字經等語謾罵外，更是拳腳相向等
      事實，應為真實。
（二）按民法親屬編修正前，第一千零五十二條就裁判離婚原因，原採列舉主義；於
      七十四年六月三日修正公布時，在同條增列第二項規定：「有前項以外之重大
      事由，難以維持婚姻者，夫妻之一方，得請求離婚」。其立法本旨，乃以同條
      第一項各款列舉之離婚原因，過於嚴格；故增列第二項，即夫妻一方之事由，
      雖不備同條第一項所列各款之要件，祇須按其事由之情節，在客觀上，確屬難
      以維持婚姻生活者，亦在得請求裁判離婚之列。此項規定係為因應實際需要所
      增設，倘認婚姻已生破綻而無回復之希望，則應許其裁判離婚；而婚姻是否已
      生破綻而無回復之希望須依客觀的標準，即難以維持婚姻之事實，是否已達於
      倘處於同一境況，任何人均將喪失維持婚姻意欲之程度以決之。但其事由應由
      夫妻之一方負責者，僅他方得為請求。而婚姻乃一男一女之兩性結合，以組織
      家庭，共同生活為目的，故有足以破壞共同生活或難以維持共同生活之情事發
      生，宜允許其離婚以消滅婚姻關係。本件被告婚後個性暴躁多疑，稍有不順遂
      ，即對原告無理謾罵，或於酒後三字經謾罵原告，及對原告拳腳相向，已如前
      述，則被告動輒以暴力方式處理兩造生活上之爭執及發洩其不滿之情緒，已造
      成原告身體及精神上難以忍受之痛苦，而危及兩造婚姻關係之維繫，並嚴重破
      壞夫妻間之共同生活，其情事自屬重大且其影響仍在繼續中；且被告於本院審
      理時亦陳稱兩造婚姻生活長久以來雖不和諧，但被告為了面子問題寧願忍受不
      幸福的婚姻，亦不願解消兩造的婚姻關係等語，惟追求婚姻生活永續經營及達
      成婚姻生活之安全成功圓滿是現代婚姻的最大目的，而兩造間誠摰情感已生不
      可彌補之裂痕，顯然難其修復，兩造共同生活之婚姻目的已經不能達成，客觀
      上無回復共同生活之可能，強予維持兩造婚姻之名，並無法改善兩造之關係，
      堪認兩造有難以維持婚姻之重大事由存在，而難以繼續彼此之共同婚姻生活無
      疑，另就該項離婚事由觀之，被告顯係應負責任之一方，有可歸責之事由。從
      而，原告依民法第一千零五十二條第二項請求判決離婚，洵屬正當，應予准許
      。
五、訴訟費用負擔的依據：民事訴訟法第七十八條。
中　　　華　　　民　　　國　　九十三　　年　　 十二　　 月　　 十四　　 日
                                    臺灣台中地方法院家事法庭
~B法　　　官　廖穗蓁
右為正本係照原本作成
如對本判決上訴須於判決送達後二十日內向本院提出上訴狀
中　　　華　　　民　　　國　　九十三　　年　　 十二　　 月　　 十四  　 日
~B法院書記官
